【裁判字號】    97,交抗,759
【裁判日期】    970801
【裁判案由】    違反道路交通管理處罰條例
【裁判全文】
臺灣高等法院交通事件裁定             97年度交抗字第759號
    抗  告  人
    即受處分人  甲○○
上列抗告人因違反道路交通管理處罰條例案件，不服台灣台北地
方法院，中華民國97年5月30日所為裁定（97年度交聲字第1374
號），提起抗告，裁定如下：
    主  文
抗告駁回。
    理  由
一、機器腳踏車行駛車道，應依標誌或標線規定行駛；無標誌或
    標線，依下列規定行駛：六、不得在人行道行駛。道路交通
    安全規則第99條第1項第6款明文規定。
    汽車駕駛人，爭道行駛有駕車行駛人行道者，處新臺幣6百
    元以上1千8百元以下罰鍰，並應記違規點數1點，道路交通
    管理處罰條例第45條第1項第6款、第63條第1項第1款分別明
    訂。
    道路交通安全規則及道路交通管理處罰條例所稱的「汽車」
    ，依道路交通安全規則第2條第1項第1款及道路交通管理處
    罰條例第3條第8款規定，均包括「機器腳踏車」在內。
二、抗告人即受處分人甲○○於民國97年1月18日下午3時12分許
    ，騎乘DSX-939號牌輕型機車，行經臺北市○○路與新湖三
    路路口處，違規行駛於人行道上，為原舉發單位即臺北市政
    府警察局內湖分局交通分隊警員以抗告人違反道路交通管理
    處罰條例第45條第6款「駕車行駛人行道」的違規行為，並
    當場以臺北市政府警察局北市警交大字第A00WG2194號舉發
    違反道路交通管理事件通知單掣單舉發。
    抗告人不依舉發通知單所載應到案日期97年2月2日前，前往
    指定處所聽候裁決，且未依規定期限繳納罰鍰結案或向處罰
    機關陳述意見，原處分機關即臺北市交通事件裁決所即依道
    路交通管理處罰條例第45條第6款、第63條第1項第1款，及
    違反道路交通管理事件統一裁罰基準及處理細則第43條、第
    44 條及第67條規定，於97年4月7日以北市裁四字第裁A00WG
    2194號裁決書，以抗告人駕駛機車「行駛人行道」的違規行
    為，裁處抗告人新臺幣（下同）1千8百元，並記違規點數1
    點。
三、抗告人原聲明異議略以，事發當日是騎乘機車上人行道機車
    停車格停車時遭警攔檢，警員指出該人行道雖可停車，但不
    可行駛，應自坡道推車上人行道，抗告人已就違規行駛人行
    道行為向承辦員警道歉，並告知員警此後會遵照員警指示將
    機車推上人行道停車。
    抗告人遭員警糾正後，縱使舊宗路一帶量販店多達十數家，
    各家量販店前人行道所停機車均以百輛計，抗告人均依規定
    推車上人行道，縱有遭後方機車追撞以及在人行道上推車，
    因人行道擁擠致阻擋後方機車行駛而遭按鳴喇叭的危險及困
    難，仍均堅持按照規定停車，未再違規。
    請體念抗告人自公職12職等功3退休，之前騎乘機車從未違
    規，且舊宗路一帶機車川流不息，各量販店周圍停滿機車，
    以及機車行駛於人行道的普遍現象，且於事後已堅持依法律
    規定，未再行駛人行道，請撤銷罰鍰及違規點數等語。
四、原裁定以前述違規事實，抗告人並不爭執，且有前述揭舉發
    違反道路交通管理事件通知單及臺北市政府警察局內湖分局
    97年5月5日北市警內分交字第09730864500號函可憑。抗告
    人於事發當日確有騎乘機車行駛於人行道的違規行為，可以
    認定。
    抗告人雖以上述情詞置辯，但抗告人於事發當日確有違反道
    路交通管理處罰條例第45條第6款規定的違規行為；而抗告
    人上述違規行為，並不屬於違反道路交通管理事件統一裁罰
    基準及處理細則第12條所列舉得由交通執法人員以勸導代替
    舉發的情形。原舉發單位及原處分機關因而逕依規定分別對
    抗告人掣單舉發、裁處，依法均無違誤。
    抗告人前述交通違規行為，依法並無免罰的裁量依據；縱使
    抗告人所辯個人過往經歷及事後反省作為均屬實在，因非屬
    法院審酌事項，無從據為免罰理由。
    抗告人於事發當日收受原舉發單位所製發的舉發違反道路交
    通管理事件通知單，未依限前往指定處所聽候裁決，也未依
    規定期限繳納罰鍰結案或向處罰機關陳述意見，遲至97年4
    月16日才向原處分機關提出聲明異議，有原處分機關97 年4
    月7日北市裁四字第裁22-A00WG2194號裁決書、聲明異議案
    件移送書及抗告人之聲明異議狀可憑。顯已逾越應到案期限
    60日以上無誤。原處分機關依道路交通管理處罰條例第45條
    第6款、第63條第1項第1款、違反道路交通管理事件統一裁
    罰基準及處理細則第43條、第44條暨違反道路交通管理事件
    統一裁罰基準表規定，裁處抗告人罰鍰1千8百元，並記違規
    點數1點，並無違誤。原審駁回抗告人的聲明異議，認事用
    法，並無不當。
五、抗告意旨略以，據COSTCO人員告知，該公司大樓右側墊高路
    面，並非全用作人行道，除最外側以紅線區隔出2公尺人行
    道外，尚有與之平行的2公尺機車通道、1.5公尺機車停車位
    、2公尺寬購物車通道，以及約2公尺寬靠牆邊草地，如照片
    3、4所示）。抗告人依標線行駛於2公尺寬機車通道，並未
    侵入紅線外側人行道等語。
六、經查：
    標誌、標線、號誌的設置、養護及號誌的運轉，由主管機關
    依其管轄辦理。本規則所稱主管機關，指公路主管機關、市
    區道路主管機關及警察機關。道路交通標誌標線號誌設置規
    則第4條第1項、第5條明文規定。
    因此，有權設置交通標線者，僅為有管轄的公路主管機關、
    市區道路主管機關及警察機關，非私人可以任意標繪、設置
    ，其任意標繪、設置，自不生法律上效力。
    又依道路交通管理處罰條例第3條第3款規定，所稱人行道，
    指專供行人通行的騎樓、走廊，及劃設供行人行走的地面道
    路，與人行天橋及人行地下道。
    依卷附照片3、4所示，該路段自屬道路交通管理處罰條例第
    3條第3款規定的人行道，其上機車通道、機車停車位及購物
    車通道等線條並非主管機關交通管制設置的設施，已經台北
    市交通管制工程處97年7月18日北市交工設字第9732918300
    號函明確函覆。
    抗告人違規的處所不因私人繪置不具法律效力的標線，即成
    為供機車通行的機車道。抗告無理由，應予駁回。
七、依道路交通案件處理辦法第26條，刑事訴訟法第412條，裁
    定如主文。
中    華    民    國    97    年    8     月    1     日
                  刑事第六庭  審判長法  官  林堭儀
                                    法  官  陳玉雲
                                    法  官  郭豫珍
以上正本證明與原本無異。
不得再抗告。
                                    書記官  胡勤義
中    華    民    國    97    年    8     月    5     日


司法院資訊處製作；財團法人民間司法改革基金會備份。
